【裁判字號】    92,交聲,179
【裁判日期】    920820
【裁判案由】    聲明異議
【裁判全文】
臺灣嘉義地方法院交通事件裁定                    九十二年度交聲字第一七九號
    原處分機關  交通部公路總局嘉義區監理所
    受 處分 人
    即 異議 人  甲○○
右列異議人因違反道路交通管理處罰條例案件，對於交通部公路局嘉義區監理所於民
國九十二年七月三日所為之處分（嘉監五字第裁七○─Ｌ00000000號裁決書
），聲明異議，本院裁定如左：
    主  文
原處分撤銷。
甲○○吊扣其駕駛執照參個月。
    理  由
一、聲明異議意旨略為：(1)受處分人即異議人甲○○（下稱異議人）於民國（下同）
    九十年二月八日下午四時十五分許，駕駛ＴＫ─六六二二號自用小客車，沿嘉義
    縣朴子市○○○路由南向北行駛，途經文化南路與四維路交叉口，擦撞同向前方
    之施煌鱗所騎之ＬＴＫ─六二二號重型機車，致施煌鱗人車倒地，受有頭部外傷
    合併臉部撕裂傷、右足挫傷等傷害；嗣嘉義縣警察局交通隊員警於九十二年三月
    三日，以嘉縣警交字第Ｌ00000000號違規通知單，舉發異議人有「行經
    號誌管制路口，未依規定減速慢行，未注意車前狀態，肇事致人受傷逃逸」之違
    規，並經原處分機關即交通部公路局嘉義區監理所（原處分機關）於九十二年七
    月三日，認為異議人有「一、不遵守道路交通標誌之指示；二、肇事致人受傷逃
    逸」之違規，按道路交通管理處罰條例第六十條第二項第三款、第六十二條第一
    項之規定，以嘉監五字第裁七○─Ｌ00000000號裁決書裁決異議人「罰
    鍰新台幣（下同）一千八百元，吊銷駕駛執照，終生禁考，記違規點數一點」之
    處分；(2)但異議人當時並無逃逸，且立即將傷者施煌鱗載送至行政院衛生署朴子
    醫院（下稱朴子醫院）就醫後，方才離開，並無規避肇事責任意圖；又車禍當時
    係因施煌鱗所騎機車突然左轉，致使異議人煞車不及才發生擦撞；故前開裁決書
    實屬無據，應予撤銷等語。
二、經查：
  (一)本件異議人甲○○於前揭時間，駕駛前揭自小客車，沿前揭文化南路由南向北行
    駛，途經前揭交叉路口，擦撞同向前方之施煌鱗所騎之前揭重型機車，致施煌鱗
    人車倒地，受有前揭傷害；嗣嘉義縣警察局交通隊以前揭違規通知單，舉發異議
    人有「行經號誌管制路口，未依規定減速慢行，未注意車前狀態，肇事致人受傷
    逃逸」之違規，並經原處分機關認為異議人有「一、不遵守道路交通標誌之指示
    ；二、肇事致人受傷逃逸」之違規，按道路交通管理處罰條例第六十條第二項第
    三款、第六十二條第一項之規定，以前揭裁決書裁決「罰鍰一千八百元，吊銷駕
    駛執照，終生禁考，記違規點數一點」之處分等情，業據異議人陳明在卷，並有
    違規通知單、裁決書等件附卷可稽，且經本院依職權調閱異議人因本件事故所涉
    之刑事罪嫌之台灣嘉義地方法院檢察署九十二年度偵字第一四三八號案件全部卷
    宗（含嘉義縣警察局朴子分局嘉朴警三字第九二○○二六九九一號卷）查明屬實
    ，堪信為真正。
  (二)其次；按為維護交通安全，加強救護，減少被害人之死傷，促使駕駛人於肇事後
    ，能對被害人即時救護，刑法第一百八十五條之四之肇事逃逸罪之立法理由定有
    明文；查本件異議人於前揭車禍發生後，確實駕駛前揭自小客車，將傷者施煌鱗
    載送至朴子醫院就醫，並俟施煌鱗照射Ｘ光後，注射點滴時，始未留下聯絡資料
    自行離去等情，業經異議人及施煌鱗於警訊時陳述無誤（見前揭警卷第一頁至第
    七頁），並有診斷證明書、道路交通事故調查報告表、現場與朴子醫院錄影帶及
    車損等照片十六幀等件在卷可憑（見前揭警卷第八頁至第二十二頁），揆諸前揭
    立法意旨所示，本件異議人於車禍發生後，既已將傷者即時送醫救護，其後雖不
    告離去，但已與刑法第一百八十五條之四之公共危險罪係處罰駕駛人肇事後即逃
    離現場之行為態樣不同，尚難以該條之罪責相繩。
  (三)再次，承辦前揭車禍之嘉義縣警察局朴子分局僅將異議人所涉之過失傷害罪嫌移
    送前揭檢察署偵辦，並未移送肇事逃逸罪嫌之情，業經本院查閱前揭警偵卷無訛
    ，並有移送書及不起訴處分書（雙方成立和解，施煌鱗撤回過失傷害告訴）各一
    份在卷可稽（參見本院卷第十一頁），可見前揭車禍之承辦警察及檢察機關亦不
    認為異議人涉犯肇事逃逸罪嫌。
  (四)另次，施煌鱗於警訊時陳稱：我騎機車沿文化南路由南往北行駛，至文化南路與
    四維路交岔口時，文化南路為綠燈，我在文化南路機車道上左轉欲進入四維路等
    語（見前揭警卷第四頁背面、第五頁），而異議人於警訊時亦稱：我駕駛小客車
    沿文化南路由南往北，直行於內側車道，行駛至文化南路與四維路交岔路口時，
    施煌鱗騎機車在右前側，突然打方向燈立即左轉欲進入四維路等語在卷（見警卷
    第一頁背面、第二頁），再參諸前揭警卷所附之道路交通事故調查報告表及照片
    十六幀之內容，顯示確係前揭自小客車之「右前輪」與前揭機車之「車頭」發生
    擦撞無訛，故認本件異議人對於施煌鱗前揭突然左轉之駕駛行為，應屬不能注意
    與防範，亦即難認異議人有何肇事過失因素，故而前揭裁決書所認之「不遵守道
    路交通標誌之指示」云云，尚非有據。
  (五)綜上，本院依憑現有資料既無法認定異議人有「不遵守道路交通標誌之指示、肇
    事致人受傷逃逸」之行為，此外，復查無其他積極證據足以證明異議人有原處分
    機關所認定之前揭違規，原處分機關遽對異議人為前開裁決，即難認為允當，應
    認本件異議為有理由，自應由本院將原處分撤銷，以資適法。
三、末按汽車駕駛人，駕駛汽車肇事致人受傷或死亡，應即採取救護或其他必要措施
    ，並向警察機關報告，不得駛離；違者吊扣其駕照三個月至六個月；道路交通管
    理處罰條例第六十二條第一項前段定有明文。查本件異議人之前揭駕駛行為，雖
    尚未成立「不遵守道路交通標誌之指示、肇事致人受傷逃逸」之違規，但車禍後
    ，未向警察機關報告，即行駛離，違反前揭第六十二條第一項之規定，爰依該條
    規定，由本院自行裁定如主文第二項所示。
據上論結，應依道路交通管理處罰條例第八十七條第二項、道路交通案件處理辦法第
二十條前段，裁定如主文。
中      華      民      國     九十二     年      八      月   二十     日
                                臺灣嘉義地方法院交通法庭
                                    法  官  盧  鳳   田
右正本證明與原本無異。
如不服本裁定，應於送達後五日內，向本院提出抗告狀。
中      華      民      國     九十二     年      八      月   二十     日
                                    書記官  林  秀  惠


司法院資訊處製作；財團法人民間司法改革基金會備份。
